最高法院刑事判決　　　　　　　　　　　　　　　九十三年度台上字第四六二八號
　　上　訴　人　台灣高等法院高雄分院檢察署檢察官
　　被　　　告　甲○○
　　　　　　　　乙○○
　　　　　　　　丙○○
右上訴人因被告等違反貪污治罪條例等罪案件，不服台灣高等法院高雄分院中華民國
九十三年二月二十七日第二審判決（九十二年度上訴字第一五五六號，起訴案號：台
灣屏東地方法院檢察署九十一年度偵字第一三二二、一三二三號），提起上訴，本院
判決如左：
    主  文
原判決關於甲○○、乙○○、丙○○違反槍砲彈藥刀械管制條例部分（即槍枝編號0
000000000號部分）均撤銷，發回台灣高等法院高雄分院。
其他上訴駁回。
    理  由
一撤銷發回部分：
原判決關於被告甲○○、乙○○、丙○○被訴違反槍砲彈藥刀械管制條例第七條第三
項（似為第七條第四項之誤載；牽連犯刑法第三百零五條之罪）部分以公訴意旨略稱
：被告甲○○與被告乙○○二人為兄弟，被告丙○○則為甲○○鎮長任內之司機，渠
三人均明知制式槍枝為違禁物，非經主管機關准許，不得持有；被告甲○○為第十三
屆屏東縣潮州鎮鎮長，為依據法令從事公務之人員，許隨贏為其該屆鎮長任期內之鎮
民代表，民國八十八年六月二十一日，因許隨贏與其他鎮民代表王如芳、周黃秀珠、
陳添財等人共組專案小組，由許隨贏擔任召集人，於該鎮鎮民代表會議期間，質疑該
鎮公所發包之該所建設課辦公廳整建工程之工程款過高及甲○○可能有涉及貪瀆情形
，並表示會將全案函送法務部調查局屏東調查站或第一審法院檢察署偵辦，而引起甲
○○之不滿；甲○○、乙○○二人為教訓許隨贏，乃由乙○○於八十八年十二月間，
將以色列製造的九０制式手槍（槍枝編號為0000000000號）一枝交給丙○
○，教唆丙○○於同年十二月三日上午一時許，持前揭手槍前往屏東縣潮州鎮○○里
○○路八十七號之許隨贏所經營大華餅店處，朝該餅店之鐵門連開八槍後迅速離去，
對許隨贏示威，致許隨贏心生畏懼，嗣後不敢再深究該辦公廳整建工程有無弊病，丙
○○隨即將前揭手槍放入塑膠袋內，於同日上午二至三時許，持往官清源（業經判處
有期徒二年六月確定）所任職之同縣同鎮○○路上之家玉哼歌坊處，予以交付，並向
官清源謊稱該槍枝係黃光輝（起訴書誤為「清」）輝（綽號大胖輝）所有；嗣官清源
於同年十二月七日，為警循線查獲其無故持有前揭槍枝之犯行，並移送檢方，經命交
保新臺幣（下同）五萬元，丙○○除主動幫官清源籌湊該五萬元具保金外，並於官清
源質問時，不否認自己有犯該開槍示威之行為，僅向官清源回稱：「你既遭警察查獲
，槍枝亦從你處查出，你只要把槍枝的來源推給該「大胖輝」，你的部分便沒事了，
不要將事情複雜化，對你有好處，且可以給你一筆金錢，做為頂罪之代價」等語，官
清源因畏懼丙○○幕後勢力，於日後審訊時，均不敢供出槍枝真正來源，另丙○○亦
於後案發後約六個月，約官清源到同縣潮州鎮消防隊處時，拿二十五萬元給官清源，
以當作安家費，因認被告丙○○所為，係違反槍砲彈藥刀械管制條例第七條第三項、
刑法第三百零五條恐嚇危害安全罪嫌；被告甲○○、乙○○所為，係犯刑法第二十九
條第一項、第二項、第三百零五條恐嚇危害安全及違反槍砲彈藥刀械管制條例第七條
第三項之罪嫌。經審理結果，認被告甲○○、乙○○、丙○○被訴此部分之犯罪均不
能證明，因而維持第一審諭知甲○○、乙○○、丙○○此部分均無罪之判決，駁回檢
察官在第二審之上訴。
惟查；(一)證人之陳述，前後雖有不符，究竟何者為可採，事實審法院應本於經驗法則
、論理法則，斟酌其他情形，作合理之判斷，以定其取捨，非謂一有不符，即認其全
部均為不可採信。原判決於理由欄說明：「秘密證人Ｔ１於警詢時固證稱：因為綽號
﹃志成﹄之男子在潮州地區○○○○道勢力很龐大，官清源不敢得罪他，只好依其指
示向警方做不實之陳述，﹃志成﹄交代槍械是綽號﹃大胖輝﹄所有，﹃志成﹄要求官
清源將案子擔下來，﹃志成﹄並未否認開槍云云，嗣於偵查中亦證稱：丙○○拿二十
五萬元給伊，在槍擊案後約半年，丙○○將槍交給伊時說是黃光輝的云云，於原審調
查時則證稱：﹃大胖輝﹄和官清源從小就認識，﹃大胖輝﹄是黃光輝，是志成交槍給
官清源，他說是一個叫﹃大胖輝﹄的要志成交槍給官清源，官清源因與﹃大胖輝﹄是
小時候的朋友，所以就把槍收下等語；互核其收下該槍枝之動機已前後供述不一，且
未曾證述被告丙○○曾向其自白陳述持有該槍枝於八十八年十二月三日上午一時許，
朝屏東縣潮州鎮○○路八十七號大華餅店開八槍，更未敘及被告甲○○及乙○○與該
槍枝或大華餅店開槍案有何關連，況且，官清源於其所涉犯之寄藏手槍案件中，未曾
供述該手槍係被告丙○○所交付，及其寄藏手槍行業經判處有期徒刑二年六月確定，
有其警詢筆錄、偵查筆錄、原審法院八十九年訴字第一００號判決書及其臺灣高等法
院被告全國前案紀錄表各一份在卷足按，而秘密證人竟於官清源所涉案件確定並執行
完畢後再為不同之證述，且無足夠證據證明官清源當時收下該槍枝之動機為何，秘密
證人Ｔ１之證述顯有瑕疵」；惟祕密證人Ｔ１上開供述，對於官清源收受丙○○所交
付系爭槍枝之事實，前後供述並無不符，雖其未供述該槍係丙○○持以射擊大華餅店
及與甲○○、乙○○有何關連或官清源因寄藏手槍，業經法官判處有期徒刑確定，自
不能因此而謂其上開就重要事實前後一致之供述有何瑕疵，至於官清源收受系爭槍枝
之動機若何，似與此部分之待證事實無關，況Ｔ１之上開供述，似未涉及官清源收受
系爭槍枝之動機，原判決竟以Ｔ１上開供述顯有瑕疵而全部不採，尚嫌率斷。復按證
人之供述，是否得為證據，應視證人之信用性及證言之憑信性為斷，即依證人保護法
所保護之證人亦然；本件依台灣屏東地方法院檢察署九十年度他字第四０六號偵查卷
第一一三頁所附祕密證人Ｔ１真實姓名、身分資料對照表封存袋，業經拆封，裡面空
無一物，致本院無從判斷祕密證人Ｔ１之信用性及其證言之憑信性。又許隨嬴所經營
之大華餅店於八十八年十二月三日上午一時許，遭人射擊八發，是否為該系爭槍枝射
擊？此與甲○○、乙○○、丙○○此部分之犯罪是否成立至有關係，原判決未深入究
明，亦有違誤。(二)證據之取捨及其證明力如何，固屬於事實審法院自由判斷之職權，
但此項自由判斷職權之行使，仍應受經驗法則及論理法則之支配，否則即有違背證據
法則之違法；又測謊鑑定結果，如符合正當程序，即應賦予證據能力，事實審法院應
予實質之價值判斷，若認定鑑定之結果不足採，應詳其理由，否則即有理由不備之
違法。依卷內資料，內政部警政署刑事警察局曾對丙○○就大華餅店槍擊案為測謊鑑
定，其鑑定結果為；「丙○○對下列問題：（(一)你有沒有向大華餅店開槍)沒有。((二)
八十八年十二月三日凌晨，你有沒有向大華餅店開槍）沒有。（(三)案發時你有沒有在
場）沒有。呈不實反應」，有測謊鑑驗說明書在卷可稽（第一審卷一第二０六頁），
原審法院受命法官於九十二年十一月十七日下午二時三十分準備程序時諭知：「本院
不採測謊報告」（原審卷第一０一頁），然該不利於被告之測謊報告究係無證據能力
或無證明力？何以不採？原判決未說明其理由，有理由不備之違法。綜上，應認原判
決關於此部分有撤銷發回之原因；原判決其他有裁判上一罪關係部分（恐嚇許隨嬴部
分刑法第三百零五條），基於審判不可分原則，應一併發回。又原法院九十三雄分院
文刑順九二上訴一五五六字第０六０九三號函說明：「本件原審判決正本，檢察官係
於九十三年四月五日收受送達，至送達證書上蓋有﹃九十三年三月三日﹄日期戳，係
該院錄事於製作送達證書時所蓋，並非送達檢察官之日期」；故本件檢察官於同年四
月十二日提起上訴，自屬合法，併予明。
二上訴駁回部分：
按刑事訴訟法第三百七十七條規定：上訴於第三審法院，非以判決違背法令為理由不
得為之，是提起第三審上訴，應以原判決違背法令為理由，係屬法定要件，如果上訴
理由狀並未依據卷內訴訟資料具體指摘原判決不適用何種法則或如何適用不當，或所
指摘原判決違法情事顯與法律規定得為第三審上訴理由之違法情形不相適合時，均應
認其上訴為違背法律上之程式，予以駁回。本件原判決關於被告甲○○被訴違反貪污
治罪條例第四條第一項第三款之經辦公共工程收取回扣罪嫌部分，維持第一審諭知甲
○○此部分無罪之判決，駁回檢察官在第二審之上訴，已詳所憑之證據及理由，從
形式上觀察，原判決並無違背法令之情形。上訴人之上訴意旨略稱：依證人許春泉於
警訊之供述，其係透過朋友而認識甲○○，又證人劉貴榮供稱，工程係由鎮長決定由
那一家廠商來投標等語，則許春泉透過朋友而認識甲○○，其目的是否為承包潮州鎮
公所工程？介紹認識時是否談及工程回扣？此涉及甲○○與許春泉是否期約賄賂，且
期約賄賂得否為本件收受賄賂之補強證據？原審未查明許春泉朋友究係何人及介紹過
程、目的及內容，有調查職責未盡之違法等語。惟查，上訴意旨對原判決此部分之論
，究係如何違背法令，並未依據卷內資料具體指摘；而刑事訴訟法第一百六十一條
第一項規定：「檢察官就被告犯罪事實，應負舉證責任，並指出證明之方法」，即檢
察官應負形式的舉證責任，檢察官對於控訴被告犯罪事實的證明責任，包括提出證據
的責任與使審理事實之法院相信被告有犯罪事實的心證責任，必須使法院無合理的懷
疑，始得認定被告有罪；又刑事訴訟法第三百七十九條第十款所謂依法應於審判期日
調查之證據，係以事實審案內所存在之與待證事實有關之證據為限，如係案內所不存
在之證據，尚難令負蒐集調查之責。本件檢察官起訴甲○○違反貪污治罪條例第四條
第一項第三款之經辦公共工程收取回扣（起訴書犯罪事實欄二），原審經審理結果，
認甲○○被訴此部分之犯罪不能證明，維持第一審諭知甲○○無罪之判決，起訴書就
甲○○與許春泉間就系爭工程款有無期約賄賂之事實，並未記載，該事實又非屬於公
平正義之維護及對被告之利益有重大關係之事項，且遍查原審案卷，上訴人並未請求
傳訊介紹許春泉與甲○○認識之不詳姓名人，自不得以原審未依職權傳訊該不詳姓名
人而指原判決違法。至證人劉貴榮所供工程由鎮長決定那一家廠商來投標等語，係就
有關甲○○行政裁量權所為供述，與甲○○是否經辦工程收取回扣無關，原判決於理
由欄亦已說明依劉貴榮上開供述，尚難認定甲○○為收取回扣而指示建設課承辦人員
配合辦理云云，原判決此部分之說明並無違誤。綜上，應認上訴人此部分之上訴為違
背法律上之程式，予以駁回。
據上論結，應依刑事訴訟法第三百九十七條、第四百零一條、第三百九十五條前段，
判決如主文。
中　　　華　　　民　　　國　　九十三　　年　　　九　　　月　　　三　　　日
                              最高法院刑事第一庭
                                  審判長法官  施　文　仁
                                        法官  林　永　茂
                                        法官  蕭　仰　歸
                                        法官  張　清　埤
                                        法官  呂　永　福
      右正本證明與原本無異
                                              書  記  官
中　　　華　　　民　　　國　　九十三　　年　　　九　　　月　　　九　　　日
                                                                        ｖ
